【裁判字號】    98,交抗,2582
【裁判日期】    981030
【裁判案由】    違反道路交通管理處罰條例
【裁判全文】
臺灣高等法院交通事件裁定            98年度交抗字第2582號
抗  告  人
即受處分人  甲○○
上列抗告人即受處分人因違反道路交通管理處罰條例案件，不服
臺灣新竹地方法院，中華民國98年9月25日所為裁定（98年度交
聲字第327號），提起抗告，本院裁定如下：
    主  文
原裁定撤銷，發回臺灣新竹地方法院。
    理  由
一、原裁定意旨略以：抗告人即受處分人甲○○於民國（下同）
    98年1月24日夜間7時44分許，騎乘車號J2T-938號三陽打檔
    重型機車，行駛臺北市○○路由西往東的機車道上，於接近
    中正路與中山北路5段路口時，經在該路口執行交通疏導勤
    務之員警以抗告人未開啟頭燈為由開單舉發，經抗告人供明
    在卷，核與證人即本件舉發員警乙○○於原審審理時證述之
    情節大致相符，並有臺北市政府警察局北市警交大字第
    AOOXAA382號舉發違反道路交通管理事件通知單、交通部公
    路總局新竹區監理所新竹市監理站竹監新三字第裁
    51-AOOXAA382號違反道路交通管理事件裁決書各1份在卷可
    稽，堪信為真實。抗告人固辯稱其沿著中正路往中山北路行
    駛時有開啟頭燈，係接近中正路與中山北路5段路口時，因
    前方燈號為紅燈，機車降低速度致怠速過低而熄火，導致頭
    燈未亮，其後即未行駛云云。惟證人乙○○於原審審理時結
    證供稱:「當時是晚上7點到8點，我在中正路與中山北路5段
    路口執行交通疏導勤務，站在中正路上西南端控制燈號的角
    落，我往中正路由東往西看，距離我約20到15公尺處，看到
    抗告人騎車過來，沒有開大燈，抗告人因路口是紅燈，所以
    慢慢騎過來停在我站的燈箱旁邊，我告訴抗告人：你沒有開
    大燈，抗告人就說：你是警察在找碴。因抗告人有違規行為
    ，就請抗告人熄火，把機車牽到人行道上開單舉發。」等語
    明確（見原審卷第29頁反面至第30頁），而證人乙○○偶然
    因執行勤務而舉發本案，其與抗告人並不認識，當無仇恨可
    言，證人乙○○應無誣陷抗告人之動機及必要。再依證人乙
    ○○證述之舉發經過，足見證人乙○○對於案發當時之記憶
    深刻，亦無誤認之虞，則抗告人辯稱確有開啟頭燈云云，已
    難遽信。又抗告人騎乘之機車為三陽PA12B型重型機車，該
    型式機車之頭燈是由機車電瓶提供電源，於開啟機車電門後
    ，不需發動引擎，只要另啟動頭燈控制開關即可點亮頭燈等
    節，有抗告人騎乘之機車行車執照及三陽工業股份有限公司
    98年9 月21日（98）三工研字第510號函各1份在卷可佐（見
    原審卷第38頁、第41頁），則如抗告人於案發當時確己開啟
    頭燈開關，其騎乘之機車其後縱因故熄火，機車頭燈仍可藉
    由機車電瓶提供電源而不會熄滅，益見抗告人上開所辯，洵
    為卸責之詞，難以採信。本件抗告人之異議為無理由，應予
    駁回等語。
二、抗告意旨略以：抗告人之機車為三陽工業之野狼車系，電系
    較為微弱，電瓶折舊非常的快，抗告人之機車已有些故障，
    且里程數已達30,000多公里，電瓶電力之供給相當微弱，而
    一般人在熄火後也不可能一直開著大燈讓電瓶直接吃電，會
    造成電瓶極大的副作用。抗告人機車故障後，在接近紅綠燈
    前大約不到5至6公尺之極短距離內，燈號由綠轉為紅，經確
    認後無來車，而前亦無車行進下，才打方向燈緩慢至路旁檢
    查，當時並未停在馬路中央，抗告人並未故意或無知的未開
    頭燈，而是因車故障才將移至路邊檢查，使一旁的警員可直
    接走過來盤查，抗告人無意要未開頭燈危險駕駛，亦非如警
    員所說從遠方行駛而來即未開頭燈。又開單後因抗告人拒收
    ，員警亦無依正常程序將罰單另轉告抗告人，是抗告人受有
    損失，請予以查明等語。
三、經查：
（一）按汽車（包括機器腳踏車）夜間行駛時應開亮頭燈; 汽車
      駕駛人，不依規定使用燈光者，處新台幣（下同）1,200
      元以上3,600元以下罰鍰，道路交通安全規則第2條第1項
      第1款、109條第1款及道路交通管理處罰條例第42條分別
      定有明文。次按行為人有道路交通管理處罰條例之情形者
      ，應填製舉發違反道路交通管理事件通知單，並於被通知
      人欄予以勾記，其通知聯依下列規定辦理：一、當場舉發
      者，應填記駕駛人或行為人姓名、性別、出生年月日、地
      址、身分證統一編號及車主姓名、地址、車牌號碼、車輛
      種類。被查獲之駕駛人或行為人為受處分人時，應於填記
      通知單後將通知聯交付該駕駛人或行為人簽名或蓋章收受
      之；拒絕簽章者，仍應將通知聯交付該駕駛人或行為人收
      受，並記明其事由及交付之時間；拒絕收受者，應告知其
      應到案時間及處所，並記明事由與告知事項，視為已收受
      ，違反道路交通管理事件統一裁罰基準及處理細則第11條
      第1項第1款亦規定甚明。
（二）查，抗告人於98年1月24日晚上7時44分許，騎乘車號J2T-
      938號重型機車，行經臺北市○○路與中山北路5段路口時
      ，未依規定使用頭燈，經現場值勤之臺北市政府警察局士
      林分局員警掣單逕行舉發，並有交通部公路總局新竹區監
      理所新竹市監理站竹監新三字第裁51-AOOXAA382號違反道
      路交通管理事件裁決書、臺北市政府警察局北市警交大字
      第AOOXAA382號舉發違反道路交通管理事件通知單影本、
      交通部公路總局新竹區監理所新竹市監理站送達證書影本
      、交通部公路總局新竹區監理所新竹市監理站98年5月12
      日竹監新字第0980004283號函影本、臺北市政府警察局士
      林分局98年6月2日北市警士分交字第09831515800號影本
      在卷可稽；又本件證人即警員乙○○係取締交通違規之公
      務員，其為達維護交通秩序、安全之行政目的而依法執行
      公權力，與抗告人素不相識，衡情當無甘冒須負擔刑事責
      任之風險，故意誣指抗告人違規之必要，是證人乙○○之
      證述應足以作為本院認定抗告人違規事實之依據。互核證
      人乙○○、抗告人關於本件舉發經過情節之陳述，大致相
      同，並無明顯矛盾，則證人乙○○之證述與事實相符，堪
      信為真實。是抗告人於夜間行駛未開亮頭燈之違規行為已
      堪認定。
（三）惟，關於抗告人稱其拒收後舉發員警未依正常程序將罰單
      另轉告抗告人一節；查本件舉發違反道路交通管理事件通
      知單上收受通知聯者簽章欄位雖確載有「拒簽拒收」字樣
      ，且證人乙○○於原審調查時亦結證稱抗告人拒絕簽收（
      見原審卷第30頁反面），是抗告人拒收舉發通知單固係屬
      實；然就員警即證人乙○○於抗告人拒收舉發通知單後，
      有否當場告知抗告人應到案日期、處所及其權利一節，並
      無相關之事證證明，此部分亦未據原審詳為調查；是此部
      分事實已有未明，原處分機關於法得否依上開違反道路交
      通管理事件統一裁罰基準及處理細則第11條第1項第1款規
      定視為抗告人已收受舉發單？原處分機關於法得否更以抗
      告人逾越應到案期限60日以上未到案？即顯存有疑義。
四、綜上所述，抗告人於夜間行駛未開亮頭燈之違規事實，固堪
    認定，惟如上述，抗告人係否合法收受違規通知單、係否逾
    越應到案期限60日以上等節，均未據原審詳予查明，原審即
    遽為駁回抗告人在原審之聲明異議，於法即有未當。抗告意
    旨指摘原裁定不當，求予撤銷改判，為有理由，應由本院將
    原裁定撤銷，發回原審法院，另詳為調查審認，並為適法之
    處理。
據上論結，應依道路交通案件處理辦法第26條，刑事訴訟法第
412條，裁定如主文。
中    華    民    國    98    年    10    月    30    日
                  刑事第二十庭審判長法  官  楊貴雄
                                    法  官  周明鴻
                                    法  官  林銓正
以上正本證明與原本無異。
不得再抗告。
                                    書記官  張淨
中    華    民    國    98    年    11    月    3     日


司法院資訊處製作；財團法人民間司法改革基金會備份。
